高雄高等行政法院簡易判決　　　　　　　　　　　　　九十一年度簡字第三二九號
　　原　　　告　甲○○○
　　被　　　告　高雄市政府
　　代　表　人　乙○○市長
右當事人間因工程受益費事件，原告不服內政部中華民國九十一年五月三十一日台內
訴字第○九一○○○二一六九號訴願決定，提起行政訴訟。本院判決如左：
    主  文
原告之訴駁回。
訴訟費用由原告負擔。
    事  實  及  理  由
一、原告所有坐落高雄市○○區○○段第一七八、第一七九地號等兩筆土地，係位屬
    被告辦理七十七年度海邊路開闢工程之工程受益費徵收範圍，原告所有上述土地
    應負擔工程受益費分別為新台幣（下同）一○、七八九元及八、八三四元。該項
    工程於七十九年十二月底完工，被告所屬高雄市稅捐稽徵處乃於民國（下同）八
    十年六月一日起（第一期）分期開徵，繳納期限原應分別自八十一年五月三十日
    起至同年六月三十日止，及八十年十一月三十日起至八十年十二月三十一日止，
    惟該繳款書未能如期送達，致原告迄今尚未繳納。八十九年九月間高雄市稅捐稽
    徵處再向原告發單催徵上開工程受益費，繳納期間改訂為自八十九年十一月一日
    至八十九年十二月一日止。然原告以徵收時效已消滅為由，於八十九年十二月三
    十日向高雄市稅捐稽徵處申請復查，案經被告以九十年十一月五日高市府財稅字
    第四三八一八號函復原告，略以工程受益費請求權時效尚未消滅，故仍應繳納該
    筆工程受益費等語。原告不服，提起訴願，亦遭決定駁回，遂提起本行政訴訟。
二、原告起訴主張略以：依工程受益費徵收條例第六條第二項規定，就土地及其改良
    物徵收之工程受益費，於各該工程開工之日起，至完工後一年內開徵。換言之，
    本件工程受益費應於七十七年開工日起至原處分所述之七十八年九月十八日完工
    後一年內，即最遲須於七十九年九月十八日以前開徵。詎本件工程受益費之經徵
    機關即高雄市稅捐稽徵處竟延至八十九年十一月間，始將工程受益費之「稅款繳
    納書」送達原告，通知繳款。自上揭最遲開徵日，即七十九年九月十八日起至八
    十九年十一月間通知原告繳款時止，已逾十年以上。而工程受益費之徵收與繳納
    ，屬公法上之權利與義務，依工程受益費徵收條例第十三條規定：工程受益費之
    徵收，以土地及其改良物為徵收標的者，以稅捐稽徵機關為經徵機關。其徵收程
    序，除工程受益費徵收條例別有規定外，概依稅捐稽徵法之規定辦理，實無不予
    適用公法即稅捐稽徵法五年徵收期間之規定之理由。被告主張工程受益費應準用
    民法消滅時效之規定，卻忽略民法係私法上請求權消滅時效之規定，與工程受益
    費具有公法之性質有間，被告不適用公法上之規定而逕予適用私法上之規定，不
    無違誤，爰請求將訴願決定及原處分均撤銷云云。
三、而被告則以：(一)、原告所有坐落本市○○區○○段一七八、一七九號等二筆土地
    因七十七年海邊路開闢工程，依高雄市政府工務局新建工程處八十年四月十二日
    高市工新四字第○五七七四號函，該工程於七十九年十二月底完工，被告機關所
    屬稅捐稽徵處依工程受益費徵收條例第六條規定，於八十年六月一日開徵該海邊
    路工程受益費，分別徵收工程受益費一○、七九八元及八、八三四元，與法並無
    不合。(二)、次查，工程受益費之徵收計畫書及該工程經費收支預算等相關事項之
    審定，係依工程受益費徵收條例第五條規定辦理。而工程受益費徵收條例第六條
    第一項、第二項則為工程受益費「徵收相關作業規定」。查本案七十七年海邊路
    工程受益費之徵收已依上開條例第五條規定審定，其徵收效力即已確立；至於如
    未依上開條例第六條規定作業時程開徵，係屬行政作業違失，應不影響工程受益
    費徵收效力，內政部八十九年一月二十日台內營字第八九○二一四五號函請參酌
    。(三)、再查，「行政程序法施行前已發生公法上請求權之消滅時效期間，不適用
    行政程序法第一百三十一條第一項規定，應依行政程序法施行前有關法規之規定
    ，無相關法令規定者，得類推適用民法消滅時效之規定（即縱使殘餘時間，自行
    政程序法施行日起算，較五年為長者，仍依其期間）。．．．又倘法律關於時效
    有特別規定者，則依特別規定；至於工程受益費徵收條例第六條可否構成上開所
    謂之特別規定，另請內政部研究。」法務部九十年三月十四日法律決字○○○一
    三二號函釋有案。又「工程受益費徵收條例第六條並非行政程序法第一百三十一
    條第一項所稱之特別規定，是行政程序法施行後始發生之工程受益費請求權，應
    依行政程序法第一百三十一條之規定辦理；其五年請求權時效之起算時點，以實
    際開單徵收之繳納期限開始之日為起算點。至該法施行前已發生之工程受益費請
    求權，得類推適用民法第一百二十五條規定因十五年間不行使而消滅（即縱使殘
    餘時間，自行政程序法施行日起算較五年為長者，仍應依其期間）。」，亦有內
    政部九十年六月二十一日台內營字第九○八四一四六號函釋可供參酌。又內政部
    八十九年十二月二十日六日台內營字第八九一三七三一號函釋：「工程受益費之
    徵收係依據工程受益費徵收條例為之，其與稅捐之徵收法源不同，並不適用相關
    稅捐法令規定」。(四)、綜上，本案工程受益費如未依首揭工程受益費條例第六條
    規定作業時程開徵，係屬行政作業違失之問題，應不影響工程受益費之徵收效力
    。本案系爭七十七年海邊路工程，經查於七十九年十二月底完工，被告機關所屬
    稅捐稽徵處於八十年六月一日（第一期）分期開徵，與首揭工程受益費徵收條例
    第六條規定作業時程並無不合；次查工程受益費之徵收係依據工程受益費徵收條
    例為之，其與稅捐之徵收法源不同，自不適用稅捐稽徵法核課期間五年之規定，
    故原告主張工程受益費應適用稅捐稽徵法五年核課期間之規定委不足採，是其提
    起行政訴訟顯無理由，請依法予以駁回等語，資為抗辯。
四、經查，原告所有坐落高雄市○○區○○段第一七八、第一七九地號等兩筆土地，
    係位屬被告辦理七十七年度海邊路開闢工程之工程受益費徵收範圍，原告所有上
    述土地應負擔工程受益費分別為一○、七八九元及八、八三四元。該項工程於七
    十九年十二月底完工，被告所屬高雄市稅捐稽徵處乃於八十年六月一日起（第一
    期）分期開徵，繳納期限分別自八十一年五月三十日起至同年六月三十日止及八
    十年十一月三十日起至同年十二月三十一日止。惟因該繳款書未能如期送達，致
    原告迄今尚未繳納。嗣高雄市稅捐稽徵處於八十九年九月間再向原告發單催徵上
    開工程受益費，繳納期間改訂為自八十九年十一月一日至八十九年十二月一日止
    ，此有高雄市稅捐稽徵處苓雅分處稅額繳款書影本在卷可稽，固堪信為真實。惟
    本案兩造所爭執者，厥為是項工程受益費是否已罹於時效，而不得再行徵收？此
    亦為判斷原告之訴有無理由之關鍵所在。
五、原告雖主張工程受益費之徵收與繳納，屬公法上之權利與義務，依工程受益費徵
    收條例第十三條規定，以稅捐稽徵機關為經徵機關，故其徵收程序，除工程受益
    費徵收條例別有規定外，概依稅捐稽徵法之規定辦理，實無不予適用公法即稅捐
    稽徵法五年徵收期間之規定之理由。本件系爭工程於七十八年九月十八日完工，
    經徵機關至遲應於完工後一年（即七十九年九月十八日）開徵，詎本件工程受益
    費之經徵機關（即高雄市稅捐稽徵處）竟延至八十九年十一月間，始將工程受益
    費之「稅款繳納書」送達原告，通知繳款，自與工程受益費徵收條例第六條第二
    項規定有違。又被告主張工程受益費應準用民法消滅時效之規定，卻忽略民法係
    私法上請求權消滅時效之規定，與工程受益費具有公法之性質有間，被告不適用
    公法上之規定而逕予適用私法上之規定，不無違誤云云。惟查，本件系爭海邊路
    開闢工程原於七十八年九月十八日完工，惟因是項工程涉及變更設計，迨至七十
    九年十二月底始行完成竣工決算，此有高雄市政府工務局新建工程處八十年四月
    十二日八十高市工新(四)字第○五七七四號函附於原處分卷內可參，是被告所屬高
    雄市稅捐稽徵處乃於八十年六月一日起（第一期）分期開徵，尚無不合。其次，
    工程受益費係國家為謀公共利益而設置、建造或維護公共設施，並對因此享有特
    別利益之人民，所為公法上之強制徵收，用以彌補施工費用支出之措施。而此項
    受益費之徵收，與一般租稅之課徵，雖均係國家基於法律之授權，為支應財政之
    需要，而課予人民公法上以金錢給付為內容之負擔（公課），然前者係因特定個
    人享受特別利益，而須承受是項「特別負擔」；而後者則是對人民普遍課賦，而
    非針對特定個人為之，人民所承受之負擔為「一般負擔」，兩者之性質，並非相
    同。此外，工程受益費之徵收，乃是以工程受益費徵收條例為其依據，此與各項
    稅捐徵收之法源亦有不同，自難適用稅捐稽徵法第二十三條有關徵收時效之規定
    。又行政程序法第一百三十一條第一項雖規定：「公法上之請求權，除法律有特
    別規定外，因五年間不行使而消滅。」惟本件系爭工程受益費之徵收，係發生於
    行政程序法施行之前（該法於九十年一月一日施行），故亦無該條文有關公法上
    請求權時效之適用。是以本件系爭工程受益費之請求權時效，於工程受益費徵收
    條例及相關法令既無徵收期間之規定，自應類推適用民法第一百二十五條十五年
    時效期間之規定（法務部九十年三月十四日法九十律決字第○○○一三二號函釋
    及內政部於九十年六月二十一日以台九十內營字第九○八四一四六號函釋，亦採
    相同見解），從而系爭工程受益費之徵收自開徵日起算，迄未逾十五年，原告主
    張系爭工程受益費之請求權已罹於時效云云，尚不足採。
六、綜上所述，原告所訴並無理由。被告所屬高雄市稅捐稽徵處發單催繳，依法洵無
    違誤。訴願決定亦予以維持，亦無不合。原告起訴意旨，請求撤銷訴願決定及原
    處分，為無理由，應予駁回，並不經言詞辯論為之。
七、據上論結，本件原告之訴為無理由，爰依行政訴訟法第二百三十六條、第二百三
    十三條第一項、第一百九十五條第一項後段、第九十八條第三項前段，判決如主
    文。
中　　　華　　　民　　　國    九十一　　年　    十一　　月　　  十二　　日
                              高雄高等行政法院第四庭
                                          法      官  邱政強
右為正本係照原本作成。
如不服本判決，應於送達後二十日內，向本院提出上訴狀並表明上訴理由，如於本判
決宣示後送達前提起上訴者，應於判決送達後二十日內補提上訴理由書（須按他造當
事人人數附繕本）。
提起上訴應預繳送達用雙掛號郵票七份（每份三十四元）。
中 　 　華 　 　民　  　國 　 九十一　　年      十一    月　    十二    日
                                          法院書記官  涂瓔純
附註：
行政訴訟法第二百三十五條（第一項、第二項）：
對於適用簡易程序之裁判提起上訴或抗告，須經最高行政法院之許可。
前項許可，以訴訟事件所涉及之法律見解具有原則性者為限。
